【裁判字號】    85,台上,2535
【裁判日期】    850523
【裁判案由】    毀損等罪
【裁判全文】
最高法院刑事判決                              八十五年度台上字第二五三五號
    上  訴  人  朋城股份有限公司
    代  表  人  鄭 自 忠
    代  理  人  武 忠 森律師
                林 世 華律師
                薛 雅 之律師
    被      告  丙○○○
                戊 ○ ○
                丁 ○ ○
                壬 ○ ○
                庚 ○ ○
                辛 ○ ○
                己 ○ ○
    右七人共同
    選任辯護人  郭 方 桂律師
    被      告  乙 ○ ○
                甲    ○
                癸 ○ ○
右上訴人因自訴被告等毀損等罪案件，不服台灣高等法院中華民國八十三年十一月十
日第二審判決（八十三年度上訴字第三四○○號，自訴案號：台灣台北地方法院八十
二年度自字第六八七號），提起上訴，本院判決如左：
    主  文
上訴駁回。
    理  由
甲、毀壞建築物部分
按刑事訴訟法第三百七十七條規定，上訴於第三審法院，非以判決違背法令為理由，
不得為之。是提起第三審上訴，應以原判決違背法令為理由，係屬法定要件。如果上
訴理由狀並未依據卷內訴訟資料，具體指摘原判決不適用何種法則或如何適用不當，
或所指摘原判決違法情事，顯與法律規定得為第三審上訴理由之違法情形，不相適合
時，均應認其上訴為違背法律上之程式，予以駁回。本件上訴意旨略稱：原審於最後
審判期日，除被告丙○○○及甲○到庭外，其餘被告均未到庭，原審不予拘提，已難
謂無偏頗，又對上訴人所提出之調查證據之請求恝置不理，率行諭知被告等均為無罪
，自有判決適用法則不當及證據調查未盡之違背法令云云。
惟查本部分原判決以自訴意旨略謂：自訴人所有坐落台北市○○區○○段一小段五九
八號土地與被告丙○○○、戊○○、丁○○、壬○○、庚○○、辛○○、己○○等人
所有坐落同段五九六號土地相鄰。民國七十年間，丙○○○於其上興建圍牆越界無權
占用五九八號土地面積三‧七一平方公尺，經自訴人之前手王自展訴請丙○○○拆除
圍牆並返還土地，經台北市松山地政事務所實地測量結果，測知該圍牆之中心線為二
相鄰土地之正確界線，丙○○○確有無權占有土地情事，嗣兩造於強制執行中成立和
解，被告丙○○○同意王自展將整條圍牆拆除，待五九八號土地營建大樓時，自然形
成隔離，嗣自訴人向王自展受讓該五九八號土地，並在其上營建大樓，因大樓後方係
空地，該地上之圍牆乃未拆除，自訴人即在緊鄰該舊圍牆旁再加砌一道新磚牆，多年
來均相安無事，詎日前，被告丙○○○等七人提供土地與被告乙○○所經營之互助營
造股份有限公司合建，由被告甲○任工地主任，並共同委託被告癸○○所經營之安大
營造有限公司施作連續壁工程，均明知二相鄰土地之界線為上開圍牆之中心線，竟不
顧自訴人之勸阻，悍將新舊圍牆全部拆除。因認被告等有涉犯刑法第三百五十三條第
一項之毀壞建築物罪嫌云云。經審理結果不能證明被告等犯罪，因而維持第一審諭知
被告等均無罪之判決，駁回自訴人在第二審之上訴，已詳其憑以認定之理由。按證
據之取捨，屬事實審法院之職權行使，苟其判斷與論理法則及經驗法則無違，即不得
任意指為違法。又刑法第三百五十三條規定之所謂建築物，係專指定於土地之工作
物，必上有屋面，周有門壁，足以蔽風雨，適於吾人之起居出入者而言，倘營造伊始
，僅有圍牆，則與建築物之意義不合，即難遽以該罪名相繩。原審綜合卷內證據資料
及本於證據取捨之合理判斷認定自訴人所訴者為圍牆，並非建築物，而無成立刑法第
三百五十三條第一項毀壞建築物罪餘地之形成心證理由，於判決內闡述論列綦詳，經
核與卷存訴訟資料並無不合，其用法及證據調查取捨之運用亦無上訴意旨所指之違法
情形。上訴人徒憑己見，並未依據卷內資料就此部分原判決如何違背法令事項予以具
體指摘，而仍為單純事實上之爭執，任指為違法，要與法律規定得為第三審上訴理由
之違法情形，不相適合，依首揭說明，其此部分上訴違背法律上之程式，應予駁回。
乙、竊佔及違背建築術成規致生公共危險部分
按刑事訴訟法第三百七十六條所列各罪之案件，經第二審判決者，不得上訴於第三審
法院，法有明文。本部分上訴人自訴被告等涉犯刑法第三百二十條第二項竊佔，及同
法第一百九十三條違背建築術成規致生公共危險等罪嫌，經核係屬刑事訴訟法第三百
七十六條第一款、第二款之案件。依首開說明，既經第二審判決，自不得上訴於第三
審法院，上訴人竟復提起上訴，顯為法所不許。至上訴人雖以本部分與前揭得上訴於
第三審法院之毀壞建築物罪嫌具有想像競合犯關係提起上訴，惟前開毀壞建築物部分
，既為無罪之判決，自已無想像競合犯法則之適用，併此指明。
據上論結，應依刑事訴訟法第三百九十五條前段，判決如主文。
中      華      民      國    八十五    年      五      月    二十三    日
                              最高法院刑事第九庭
                                  審判長法官  謝  家  鶴
                                        法官  羅  一  宇
                                        法官  吳  昭  瑩
                                        法官  花  滿  堂
                                        法官  陳  世  淙
      右正本證明與原本無異
                                              書  記  官
中      華      民      國    八十五    年      五      月    二十九    日


司法院資訊處製作；財團法人民間司法改革基金會備份。
